【裁判字號】    90,交訴,85
【裁判日期】    900905
【裁判案由】    公共危險等
【裁判全文】
臺灣高雄地方法院刑事判決                            九十年度交訴字第八五號
    公  訴  人  臺灣高雄地方法院檢察署檢察官
    被      告  甲○○
    選任辯護人  林幸郎
右列被告因公共危險等案件，經檢察官提起公訴（九十年度偵字第二一二七號），本
院判決如左：
    主  文
甲○○從事業務之人，因業務上過失傷害人，處有期徒刑陸月；又駕駛動力交通工具
肇事，致人受傷而逃逸，處有期徒刑玖月，應執行有期徒刑壹年貳月。
    事  實
一、甲○○前曾於民國八十九年二月間，因違反著作權法案件，經法院判處有期徒刑
    一年二月，緩刑三年確定，現仍於緩刑期間。甲○○考領有普通小型車駕駛執照
    ，其係經營太陽眼鏡生意，平日以駕駛廂型車載送及販售太陽眼鏡為其附隨業務
    ，為從事業務之人。甲○○於九十年一月十四日十五時二十分許，駕駛車號ＡＮ
    ─０三九０號廂型車，沿高雄縣岡山鎮○○○路由西向東行駛，途經該路段三三
    三號前，本應注意汽車於超車時如對面有來車交會者，不得超車；且汽車行駛時
    ，駕駛人應注意車前狀況，並隨時採取必要之安全措施，而當時天候晴，視線良
    好，柏油路面平直，並無任何障礙物或其他缺陷，且依其智識、能力亦無不能注
    意之情形，竟仍疏於注意，竟為超越前方由乙○○所駕駛車號ＹＸ─三八三三號
    自用小客車，而侵入對向車道行駛，且未注意車前狀況，適有丙○○騎乘車號Ｙ
    ＭＡ─五一八號重型機車沿對向車道東向西行駛，見甲○○突然逆向駛來乃緊急
    剎車閃避，因而重心不穩人車倒地，甲○○見狀閃剎不及，其廂型車直接輾過丙
    ○○身體，致丙○○受有右下肢開放性骨折併轉組織缺陷、骨盆、肋骨骨折併氣
    血胸、出血性休克等傷害，甲○○肇事致丙○○受有上揭傷害後，雖旋即靠路邊
    停車並以行動電話打一一九叫救護車，然未前往察看照護丙○○，見救護車到達
    ，亦未協助將丙○○送醫，竟另基於肇事逃逸之犯意，趁隙逕行駕車離開現場，
    為在場目擊之路人鍾國仁記下車號報警，經警於同日十九時四十分在在岡山鎮○
    ○路○○道路口查獲。
二、案經被害人丙○○之父丁○○訴由高雄縣警察局岡山分局報請臺灣高雄地方法院
    檢察署檢察官偵查起訴。
    理  由
一、訊據被告甲○○固坦承確有於右開時地，經過肇事地點之事實非虛，惟則矢口否
    認有何犯行，辯稱：伊沒有超車及逆向行駛，也沒有撞到或壓到被害人，伊是從
    後視鏡看到被害人倒地才基於道義責任叫救護車云云。惟查，
（一）本案車禍發生經過，觀諸被告於警訊及偵查中初訊時供陳：伊於九十年一月十
      四日十五時二十分許駕駛ＡＮ─０三九０號廂型車沿高雄縣岡山鎮○○○路由
      西向東行駛快車道至肇事地點時，有發生肇事，當伊駛至肇事地點時，發現距
      離十公尺外東向西行駛之ＹＭＡ─五一八號車速太快，重心不穩，人車滑倒，
      人跌到車外翻滾，伊一發現立即向右打方向盤閃避，並踩煞車，但已來不及，
      伊確有與丙○○肇事，但一切純屬無心之過，希望能得幫助丙○○並取得其家
      人之諒解等語，另於偵查中初訊時供述：伊有輾過被害人及其機車等詞（詳見
      偵查卷九十年一月十五日訊問筆錄），則與其於事後翻異前詞之辯解未符，苟
      被告本無與被害人丙○○發生車禍，何須乖違事實，故為對己不利之陳述，已
      難認其辯詞可採。
（二）右揭車禍之情節及肇事逃逸之事實，業據被害人丙○○於本院審理中指稱：伊
      看到被告駕駛之藍色廂型車跨越對向車道行駛，距離伊很近，當發現後緊急煞
      車就不知道以後的情形等語（詳見本院九十年六月二十九日訊問筆錄），核與
      案發時在現場購買飲料之證人鍾國仁於迭次於警、偵訊及本院審理中結證稱：
      伊當時在案發現場大約五十公尺附近，聽到撞擊聲後回頭看，發現被告駕駛之
      ＡＮ─０三九０號廂型車將一位男子輾過等語，及證人乙○○於警訊及本院審
      理中結證稱：伊當時駕駛ＹＸ─三八三三號自用小客車沿岡山鎮○○○路由西
      向東行駛，時速大約二、三十公里，正好目擊由被害人丙○○所駕駛之ＹＭＡ
      ─五一八號重機車，突遭一部ＡＮ─０三九０號車由西向東超越伊車逆向撞擊
      該部ＹＭＡ─五一八號重機車之語，當時對向車道沒有車，只有一台機車，且
      該處道路平坦，沒有施工及坑洞等語相符（詳見本院九十年八月二十二日審判
      筆錄）。另警將採自被告ＡＮ─０三九０號廂型車底盤之衣屑一段及被害人車
      禍當天所著之牛仔褲一塊，送請內政部警政署刑事警察局鑑定結果，二者纖維
      相似，有該局九十年三月二十七日刑鑑定第三五五七九號鑑驗通知書在卷可憑
      ，故依前開事證及被告前述於警訊時所陳之語，足證被害人丙○○確係遭被告
駕車輾過之事實。
（三）按汽車於超車時如對面有來車交會者，不得超車；且汽車行駛時，駕駛人應注
      意車前狀況，並隨時採取必要之安全措施，道路交通安全規則第九十四條第三
      項及第一百零一條第二款均定有明文，而本件車禍發生時天候晴，視線良好，
      柏油路面平直，並無任何障礙物或其他缺陷，此有道路交通事故調查報告表一
      份及現場照片六幀在卷可稽，被告係一成年人，對上開應注意之規範，自應知
      之甚稔，足證被告確係於超車時未遵循前開規則，致撞及被害人，而被害人因
      被告疏未注意遵守行車規範發生車禍後，受有右下肢開放性骨折併轉組織缺陷
      、骨盆、肋骨骨折併氣血胸、出血性休克等傷害，此有診斷證明書二紙存卷可
      參，顯見被告之過失行為，確與被害人上揭傷害間，有相當因果關係存在，故
      被告確有過失致被害人受傷之犯行，至為灼然。
（四）汽車駕駛人，駕駛汽車肇事致人受傷或死亡，應即採取救護或其他必要措施，
      並向警察機關報告，不得駛離，道路交通管理處罰條例第六十二條第一項定有
      明文。被告肇事後確有以電話聯絡救護車之事實，此有通聯紀錄一紙附卷可稽
      ，惟其除上開舉措外，並無任何救護及向警察機關報告之行為，業據證人鍾國
      仁於警訊及本院審理中結證屬實，被告既明知其駕車肇事致被害人受傷，是其
      肇事後僅將車停在路旁，未上前照護察看傷者，見救護車到達，亦未協助將傷
      者送醫，反逕行駕車離開現場，益徵其具有肇事逃逸之故意甚明，另佐以卷附
      舉發違反道路交通管理事件通知單所載，益可得明證。故被告前揭辯詞，顯係
      臨訟卸責之語，不足採信，故本件事證明確，其犯行堪予認定。
二、按被告甲○○係經營太陽眼鏡生意，平日以駕駛廂型車載送及販售太陽眼鏡為其
    附隨業務，業據被告供陳在卷，自係從事於駕駛業務之人。故核被告所為，係犯
    刑法第二百八十四條第二項前段之業務過失傷害罪及同法第一百八十五條之四肇
    事逃逸罪。其所犯上開二罪間，犯意各別，行為有異，且係構成要件不同之罪，
    應予分論併罰。爰審酌被告因過失跨越對向車道行駛致被害人受有前揭傷害，所
    受之傷勢非輕，且於犯罪後除未下車實施救護外，尚趁隙逃逸，冀免其責，其惡
    性非輕，而車禍發生迄今，尚未以實際行為負起應盡之責，致被害人求償無門，
    且犯罪後飾詞圖卸，態度不佳等一切情狀，量處如主文所示之刑，及定其應執行
    刑，藉資懲儆。末查被告前曾於八十九年二月間，因違反著作權法案件，經法院
    判處有期徒刑一年二月，緩刑三年確定，現仍於緩刑期間，此有臺灣高雄地方法
    院檢察署刑案資料查註紀錄表附卷足按，故不宜為緩刑之諭知，併此敘明。
據上論斷，應依刑事訴訟法第二百九十九條第一項前段、刑法第二百八十四條第二項
前段、第一百八十五條之四、第五十一條第五款，罰金罰鍰提高標準條例第一條前段
，判決如主文。
中      華      民      國      九十      年      九     月     五      日
                                臺灣高雄地方法院刑事第二庭
                                      法  官    李代昌
右正本證明與原本無異。
如不服本判決，應於判決送達後十日內，向本院提出上訴狀。
                                     書記官    吳月華
中      華      民      國      九十      年      九     月     六      日
附錄本判決論罪科刑適用法條
中華民國刑法第二百八十四條
 (過失傷害罪)
因過失傷害人者，處六月以下有期徒刑、拘役或五百元以下罰金，致重傷
者，處一年以下有期徒刑、拘役或五百元以下罰金。
從事業務之人，因業務上之過失傷害人者，處一年以下有期徒刑、拘役或
一千元以下罰金，致重傷者，處三年以下有期徒刑、拘役或二千元以下罰
金。
中華民國刑法第一百八十五條之四
駕駛動力交通工具肇事，致人死傷而逃逸者，處六月以上五年以下有期徒
刑。


司法院資訊處製作；財團法人民間司法改革基金會備份。
